【裁判字號】    97,易,1340
【裁判日期】    980527
【裁判案由】    詐欺
【裁判全文】
臺灣臺南地方法院刑事判決              97年度易字第1340號
公  訴  人  臺灣臺南地方法院檢察署檢察官
被      告  戊○○原名謝森穎.
                    現於臺灣臺南監獄臺南分監
上列被告因詐欺案件，經檢察官提起公訴（97年度營偵字第1181
號）及移送併辦（97年度營偵字第1336號），本院判決如下：
    主  文
戊○○幫助意圖為自己不法之所有，以詐術使人將本人之物交付
，處有期徒刑伍月，如易科罰金，以新臺幣壹仟元折算壹日。
    事  實
一、戊○○（原名謝森穎）明知詐騙集團等不法份子經常利用他
    人存款帳戶、金融卡、密碼轉帳等方式，獲取不法利益並逃
    避執法人員之追查，且依其社會經驗，應有相當之智識程度
    可預見其提供帳戶之存摺、金融卡及印章供他人使用，將幫
    助他人從事詐欺取財之犯行，仍認不違反其本意，竟基於幫
    助以詐欺取財之犯意，於民國（下同）97年4月23日前某日
    ，在不詳地點，將其所有臺灣郵政股份有限公司新營中山路
    郵局帳號：0000000-0000000號帳戶以及第一商業銀行新營
    分行第一商業銀行新營分行（下稱第一銀行）帳號：000000
    00000號帳戶之存摺、提款卡（含密碼）提供予姓名年籍不
    詳之人及其所屬之詐欺集團成員使用，幫助該不詳姓名年籍
    者及其所屬之詐欺集團成員從事以詐欺取財之犯行。嗣前開
    姓名年籍不詳之人及其所屬之詐騙集團成員旋共同基於意圖
    為自己不法所有之犯意聯絡，(一)於97年4月23日10時許，撥
    打電話給丁○○，佯稱其抽中公司新台幣（下同）90萬元獎
    品，惟須先繳交保證金，致丁○○限於錯誤，而依詐騙集團
    指示匯款6萬3000元致戊○○上開郵局帳戶內，嗣丁○○察
    覺有異，始知受騙；(二)於97年4月23日，撥打電話給甲○○
    ，向其佯稱其於東森購物台購物時，誤將帳款設為分期付款
    ，需至自動櫃員機前依指示操作始能解除設定云云，致使甲○○不疑有他而陷於錯誤，先於同日晚上21時28分許，至屏
    東縣恆春鎮○○路17號之第一銀行，匯款7萬5000元至戊○○上開所有之第一銀行帳戶內，又於同日晚上22時22分許，
    至某第一銀行，匯款2萬9989元至吳紹彰（另經檢察官為不
    起訴處分）所有之華南商業銀行東高雄分行帳戶內，嗣經甲○○察覺有異，始知受騙；(三)於97年4月23日，撥打電話給
    丙○○，向其佯稱其於東森購物台購物時，誤將帳款設為分
    期付款，需至自動櫃員機前依指示操作始能解除設定云云，
    致使丙○○不疑有他而陷於錯誤，於同日晚上23時18分許，
    至某第一銀行，接續匯款1萬元、2000元至戊○○上開所有
    之第一銀行帳戶內，嗣經丙○○察覺有異，始知受騙。
二、案經臺南縣警察局新營分局報告台灣台南地方法院檢察署檢
    察官偵查起訴。
    理  由
壹、證據能力之判斷：按被告以外之人於審判外之陳述，經當事
    人於審判程序同意作為證據，法院審酌該言詞陳述或書面陳
    述作成時之情況，認為適當者，亦得為證據，刑事訴訟法第
    159條之5第1項定有明文。查被告於本院審理時對證人即被
    害人丁○○、甲○○、蔡坤財於警詢時所為筆錄之證據能力
    均不爭執，且本院依卷內資料審酌該警詢筆錄作成時之情況
    ，亦認為並未有何違背法律或其他相關規定之情事，而應認
    為適當，是依刑事訴訟法第159條之5第1項之規定，上開證
    人於警詢所作之筆錄，為傳聞法則之例外而具有證據能力，
    本院自得引為判決參考之依據，先予敘明。
貳、犯罪事實之認定：
一、訊據被告戊○○於本院審理時，固坦承有申辦前揭帳戶之存
    摺、提款卡等情，惟矢口否認涉有幫助詐欺取財罪嫌，辯稱
    ：其存摺、提款卡係不慎遺失，其並未交付帳戶之存摺、提
    款卡以幫助詐欺取財之犯行云云。
二、經查：
(一)、被告於分別申辦上開郵局帳戶及第一銀行帳戶並自行使用之
    事實，業據被告於本院審理時自承在卷，並有台灣郵政股份
    有限公司新營郵局檢送之前開郵局帳戶開戶資料及交易明細
    表各1件、第一銀行新營分行檢送之前開第一銀行顧客資料
    以及未登摺帳項查詢清單各1紙在卷可稽，此部分事實應堪
    認定。又詐騙集團於97年4月23日撥打電話向被害人丁○○
    、甲○○、丙○○分別詐稱中獎需繳交保證金、以及網路購
    物設定錯誤云云，致使被害人丁○○、甲○○、丙○○陷於
    錯誤，而分別依其指示，匯款如事實欄所述之金額至被告申
    辦之前開郵局及第一銀行帳戶內，詐騙集團成員旋於同日將
    上述匯款提領一空等情，亦據被害人丁○○、甲○○、丙○○於警詢中證述遭詐騙經過明確，並有被害人提出之匯款通
    知單、自動櫃員機交易執據、被告前開帳戶之交易明細各1
    份在卷可稽，此部分事實亦堪認定。
(二)、被告於本院審理時雖辯稱：前開帳戶之存摺、提款卡等物，
    係其於97年4月20日在高雄火車站不慎遺失，並非其交付予
    詐欺集團使用云云。惟查，被告自陳其當天到高雄去的目的
    ，是要到夢時代購物中心遊玩，並無其他目的，並自陳系爭
    二個帳戶內之存款餘額均在100元以內，當天還有攜帶一張
    身分證影本等語（見本院卷第68頁），而被告所有之第一銀
    行帳戶自93年4月1日開戶後，於93年7月5提領8000元之後，
    餘額為16元，其後直至97年4月23日才有交易紀錄，有存款
    明細分類帳1份在卷可按（見本院卷第74至77頁），則被告
    於97年4月20日至高雄遊玩當天，隨身攜帶不需要使用之系
    爭二個帳戶的存摺、印章、提款卡，顯與常情有違。次查，
    被告自陳其當時有固定之住所台南縣新營市○○○街22巷60
    號3樓，而其平常會用到之彰化銀行、土地銀行、中國信託
    銀行帳戶之存摺、提款卡都都放在上開住處等語（見本院卷
    第69頁），然被告卻將存款餘額所剩無幾，長久未使用之帳
    戶隨身攜帶身上，亦不符常情，實難以採信。綜此，被告所
    為其並未交付前開帳戶之存摺、提款卡予他人，而係不慎遺
    失云云之辯詞，與現存事證不符，且與常理相違，難以採信
    。
  (四)綜上所述，被告交付其持用之郵局及第一銀行帳戶存摺、印
    章及提款卡等物予詐騙集團，使該詐騙集團得以詐騙被害人
    丁○○、甲○○、丙○○之事實已可確認。被告幫助詐欺取
    財犯行明確，堪以認定，應依法論科。
三、按刑法上幫助犯，係指以幫助之意思，對於正犯資以助力，
    而未參與實施犯罪之行為者而言，被告基於幫助他人詐欺取
    財之故意，將其所持用之郵局及第一銀行帳戶交予詐騙集團
    ，以利詐騙集團詐騙被害人後，匯入款項之用，並得自該帳
    戶提領花用，惟無證據證明被告有參與詐欺犯行之實施，故
    核被告所為係犯刑法第30條第1項、第339條第1項之幫助詐
    欺取財罪，並應依刑法第30條第2項之規定，依正犯之刑減
    輕之。又被告係同時交付上開二帳戶與詐騙集團使用，致被
    害人丁○○、甲○○、丙○○受詐騙，係以一行為觸犯數罪
    名之同種想像競合，應依刑法第55條之規定，論以一罪。另
    移送併辦意旨所指被告幫助詐欺犯行，係與原起訴部分有想
    像競合之裁判上一罪關係，亦在本院審理範圍內，附此敘明
    。爰審酌被告犯罪動機、手段、被害人所受損害之程度、犯
    罪後始終否認犯行之態度等一切情狀，量處如主文所示之刑
    ，並諭知易科罰金之折算標準，以資懲儆。
據上論斷，應依刑事訴訟法第299條第1項前段，刑法第30條、第
339條第1項、第55條，刑法施行法第1條之1，判決如主文。
本案經檢察官乙○○到庭執行職務。
中    華    民    國    98    年    5     月    27    日
                    刑事第十庭    審判長法  官  陳威龍
                                        法  官  盧鳳田
                                        法  官  高如宜
以上正本證明與原本無異。
如不服本判決應於收受本判決後10日內向本院提出上訴書狀，並
應敘述具體理由。如未敘述上訴理由者，應於上訴期間屆滿後20
日內向本院補提理由書狀（均須按他造當事人之人數附繕本）「
切勿逕送上級法院」。
                                        書記官  陳姿利
中    華    民    國    98    年    6     月    5     日
附錄法條
刑法第339條第1項：
意圖為自己或第三人不法之所有，以詐術使人將本人或第三人之
物交付者，處五年以下有期徒刑、拘役或科或併科一千元以下罰
金。


司法院資訊處製作；財團法人民間司法改革基金會備份。
